【裁判字號】    97,上訴,3018
【裁判日期】    971128
【裁判案由】    毒品危害防制條例
【裁判全文】
臺灣高等法院刑事判決                97年度上訴字第3018號
上  訴  人
即  被  告  甲○○
                    現於臺灣臺北看守所
選任辯護人  林月雪律師
            江鶴鵬律師
上列上訴人因毒品危害防制條例案件，不服臺灣板橋地方法院九
十六年度訴字第三二○七號，中華民國九十七年四月二十五日第
一審判決（起訴案號：臺灣板橋地方法院檢察署九十六年度偵字
第九○二七號），提起上訴，本院判決如下：
    主  文
原判決撤銷。
甲○○販賣第二級毒品未遂，累犯，處有期徒刑陸年陸月，扣案
之第二級毒品甲基安非他命伍包（驗前總純質淨重約壹佰壹拾捌
點伍壹公克，取零點壹捌公克鑑定用罄）沒收銷燬，上開毒品之
外包裝袋伍只、電話號碼0000000000號之ＳＡＭＰＯ
牌行動電話壹支（含ＳＩＭ卡），均沒收；又持有第二級毒品，
累犯，處有期徒刑捌月，減為有期徒刑肆月，扣案之第二級毒品
大麻壹包（淨重壹點捌伍公克）沒收銷燬，上開毒品之外包裝袋
共壹只沒收。應執行有期徒刑陸年捌月，扣案之第二級毒品甲基
安非他命伍包（驗前總純質淨重約壹佰壹拾捌點伍壹公克，取零
點壹捌公克鑑定用罄）、第二級毒品大麻壹包（淨重壹點捌伍公
克）均沒收銷燬，上開毒品之外包裝袋共陸只、電話號碼000
0000000號之ＳＡＭＰＯ牌行動電話壹支（含ＳＩＭ卡）
，均沒收。
被訴持有第一級毒品部分公訴不受理。
    犯罪事實
甲○○明知安非他命及大麻為毒品危害防制條例所管制之第二級
毒品，不得販賣、持有，竟於九十六年四月十六日二十二時許，
在臺北市西門町某處向真實姓名年籍不詳綽號「豬哥」之成年男
子，以新臺幣（下同）五十三萬五千元之代價購買第一級毒品海
洛因七包（驗餘淨重合計一三一點八二公克）及第二級毒品甲基
安非他命五包（驗前總純質淨重約一一八點五一公克，取零點一
八公克鑑定用罄）而持有之，綽號「豬哥」之人另附贈第二級毒
品大麻一包（淨重一點八五公克）予甲○○而持有之。
其後，甲○○接獲董守平以0000000000號電話撥打其
使用之0000000000號電話，董守平表示其平日購買安
非他命之藥頭已遭警方查獲，而欲向甲○○購買三千元之甲基安
非他命，甲○○遂萌生販賣第二級毒品甲基安非他命以營利之意
圖而與董守平在電話中約定於翌日（即同年月十七日）零時許，
在臺北縣中和市○○路○段七十四號前交易，而著手於販賣甲基
安非他命之行為，甲○○旋即駕駛車牌號碼九六二五－ＤＬ號自
小客車前往上開約定地點等候董守平，並隨身攜帶上開甫購入之
第一級毒品海洛因、第二級毒品甲基安非他命及第二級毒品大麻
。
嗣於同年月十七日零時三十分許，董守平依約至臺北縣中和市○
○路○段七十四號前進入甲○○駕駛之上開自小客車內，在兩人
尚未交易完成之前為警發現形跡可疑當場盤查，經徵得渠等同意
後，對其執行搜索，而在該自小客車內扣得第一級毒品海洛因七
包（驗餘淨重合計一三一點八二公克，起訴書誤載為二十七包）
、第二級毒品甲基安非他命五包（驗前總純質淨重約一一八點五
一公克，取零點一八公克鑑定用罄，起訴書誤載為安非他命）及
第二級毒品大麻一包（淨重一點八五公克）、葡萄糖一罐、手提
袋一個、磅秤一台、分裝袋一百三十個、行動電話二支及現金二
十萬七千元等物。
    理  由
甲、程序部分：
  壹、按判決書應分別記載裁判之主文與理由；有罪之判決書並
      應記載「犯罪事實」，且得與理由合併記載，為九十三年
      六月二十三日修正之刑事訴訟法第三百零八條所明定，參
      諸其立法理由為：刑事有罪判決所應記載之事實應係賦予
      法律評價而經取捨並「符合犯罪構成要件」之具體社會事
      實，爰參考日本刑事訴訟法第三百三十五條第一項之立法
      例，將原條文後段所定「並應記載事實」修正為「並應記
      載犯罪事實」，以臻明確。
      按關於非屬犯罪構成要件之犯罪細節，並不屬於有罪判決
      書必要記載之事項，自亦非判決理由所應敘述之範圍（最
      高法院九十四年台上字第六三三八號判決參照）；次按，
      有罪判決書應記載之「犯罪事實」，應係指符合犯罪構成
      要件之具體社會事實，如被告犯罪之時間、地點、手段以
      及其他該當於犯罪構成要件而足資認定既判力範圍之具體
      社會事實；至於構成要件以外之其他適用法律事實，例如
      ：刑罰之加重或減輕事由，可無須在「犯罪事實」欄中記
      載，僅於理由內依刑事訴訟法第三百十條第四款記載其理
      由即足（最高法院九十四年台非第一五二號判決參照），
      合先敘明。
  貳、證據能力認定（參見附表所列證據清單）：
    一、本件辯護人林月雪律師於本院準備程序時對於證人董守
        平在警詢時之證言，主張無證據能力。惟該證人於海巡
        署台北機動查緝隊所為之調查筆錄，經原審當庭勘驗錄
        影光碟結果，過程中間除曾因董守平要求上廁所而中斷
        過，其餘均全程錄影，詢問的查緝員態度平和，受訊人
        董守平之意識精神狀態均正常，回答語氣自然、連貫，
        筆錄製作過程採一問一答方式，就訊問及受訊人回答之
        內容與調查筆錄大致相符，復為證人董守平當庭表示無
        訛，辯護人亦表示無意見（參見原審卷第一五二頁至第
        一五三頁）。按被告以外之人於檢察事務官、司法警察
        官或司法警察調查中所為之陳述，與審判中不符時，其
        先前之陳述具有較可信之特別情況，且為證明犯罪事實
        存否所必要者，得為證據刑事訴訟法第一百五十九條之
        二定有明文，上開筆錄既經原審勘驗無訛，核與證人其
        後於原審所述相符，其陳述自具有較可信之陳述，且為
        證明犯罪事實存否所必要，依前開規定，應具證據能力
        。
    二、本件證據一被告之供述，被告及其辯護人並未主張無證
        據能力；另證據二至證據十二除證據六外，分別符合刑
        事訴訟法第一百五十九條之一、第一百五十九條之四之
        傳聞法則之例外規定，而均得作為本件之證據。
    三、證據六、證據十三被告及其辯護人並未於本院言詞辯論
        終結前表示無證據能力，復查其取得過程無何明顯瑕疵
        ，而應可作為本件之證據。
乙、認定犯罪構成要件事實所憑之證據及其認定之理由：
  壹、訊據被告甲○○固承認於九十六年四月十六日二十二時許
      ，在臺北市西門町向綽號「豬哥」之成年男子購買價值五
      十三萬五千元之海洛因七包及甲基安非他命五包，綽號「
      豬哥」之人並附贈大麻一包，及與董守平相約於當晚零時
      許，在臺北縣中和市○○路○段七十四號前，嗣經警在上
      開自小客車內查獲伊與董守平，並當場扣得上揭第一級毒
      品海洛因七包、第二級毒品甲基安非他命五包及第二級毒
      品大麻一包等事實，惟矢口否認有何意圖販賣而持有第二
      級毒品安非他命犯行，辯稱伊購買上開毒品是要供自己施
      用，而因董守平要買車才與董守平相約在上開查獲地點看
      車云云。
  貳、販賣第二級毒品甲基安非他命未遂部分：
  一、本件係行政院海岸巡防署海岸巡防總局北部地區巡防局臺
      北機動查緝隊查緝員於上開時、地原要查緝違反槍砲彈藥
      刀械管制條例案件，惟因原查緝對象並未出現，意外發現
      上開自小客車停放在查獲地點前行跡可疑而上前表明身分
      盤查，經被告放下車窗即發現車內手煞車處有毒品而以現
      行犯當場逮捕被告及同車之董守平而查獲，並在上開自小
      客車內扣得前揭海洛因七包、甲基安非他命五包及大麻一
      包等物乙節，業據查緝員施昌祚於原審審理時結證屬實（
      詳原審九十七年一月二日審判筆錄），並有搜索扣押筆錄
      、扣押物品目錄表（除扣得上開海洛因、甲基安非他命、
      大麻外，尚有葡萄糖一罐、手提袋一個、磅秤一台、分裝
      袋一百三十個、行動電話二支及現金二十萬七千元等物）
      及扣案物品照片十六幀附卷可稽。
      又上述扣得疑似毒品之物，經分別送請法務部調查局、內
      政部警政署刑事警察局鑑定結果，其中送驗檢品七包均含
      第一級毒品海洛因成分，合計淨重一三一點八二公克（空
      包裝總重五點二一公克）；另送驗檢品一包含第二級毒品
      大麻成分，淨重一點八五公克（空包裝重零點五四公克）
      ；另送驗檢品五包均含第二級毒品甲基安非他命，驗前總
      純質淨重約一一八點五一公克（取零點一八公克鑑定用罄
      ），此有法務部調查局九十六年五月二十一日調科壹字第
      ○九六二三○四四七二○、00000000000號鑑
      定書、內政部警政署刑事警察局九十六年四月二十四日臺
      北機字第○九六○○○六二○二號鑑定書在卷可稽，足認
      上開在被告駕駛之自小客車內所扣得被告所持有疑似毒品
      之物，確屬毒品危害防制條例規定之第一級毒品海洛因、
      第二級毒品甲基安非他命及第二級毒品大麻無訛。
  二、據證人董守平於警詢時證稱：我原本買毒品的貨源之前被
      警方查獲，所以我麻煩被告甲○○幫我調毒品；我是要向
      甲○○買三千元台幣的安非他命，我於九十六年四月十六
      日二十三時許，用我的行動電話0000000000號
      撥打被告之0000000000號行動電話；我打給甲
      ○○時，跟他說我原本購買毒品之貨主已遭警方查獲，透
      過一名朋友介紹說甲○○可以調得到毒品安非他命，所以
      我才會打電話給甲○○，麻煩他幫我調三千元台幣的安非
      他命等語（參見偵查卷第四十七頁至第四十八頁）；核與
      其在原審審理時結證情節相符，並稱在海巡署時所說的話
      都實在等語綦詳（參見原審卷第一五二頁至第一五五頁）
      。
      而被告亦不否認證人董守平確有於上開時間撥打伊使用之
      手機，兩人並相約在前述時間、地點碰面之事實，且兩人
      確實在前述查獲地點為警在被告所駕駛之上開自小客車內
      查獲，並扣得前揭海洛因七包、安非他命五包及大麻一包
      等物品等，顯見證人董守平所證情節並非子虛；參以證人
      董守平確有施用毒品之前科，而其於本案查獲前即九十六
      年四月十五日晚上在其住處施用第一級海洛因及第二級毒
      品甲基安非他命之犯行，經原審以九十六年度訴字第二一
      六七號判決判處應執行有期徒刑十月，減為有期徒刑五月
      ，嗣經本院以九十六年度上訴字第三七八○號判決駁回上
      訴確定在案，有本院被告全國前案紀錄表及上開刑事判決
      附卷可佐，是證人董守平證稱因其原來安非他命來源之藥
      頭經警查獲而轉向被告購買安非他命一節，即非完全無憑
      。且被告自承扣案之海洛因、甲基安非他命是伊向綽號「
      豬哥」之人所購買，顯見被告確有取得上開毒品之管道，
      而證人董守平與被告既為認識十幾年之朋友，雙方並無仇
      隙，衡情證人董守平並無故意誣陷被告入罪之動機，益徵
      證人董守平之證述應與事實相符，為堪採信。
  三、又本件查獲之第二級毒品甲基安非他命，分裝約為毛重三
      十五點六公克、三十五點五九公克、三十五點六二公克、
      十八點三四公克、零點三公克共五包，該甲基安非他命之
      鑑驗前總毛重一二五點六九公克，包裝塑膠袋總重約三點
      五一公克，此有扣案物品照片及內政部警政署刑事警察局
      九十六年四月二十四日臺北機字第○九六○○○六二○二
      號鑑定書在卷可稽，如謂被告僅純供己施用，何以會持有
      如此大量之毒品？又何需持有小型分裝袋及磅秤？且依被
      告於本院審理時供稱伊每日施用約一公克餘之安非他命，
      依該扣案甲基安非他命之數量已足供其施用約達四個月之
      久，然甲基安非他命之市價非低，在臺灣潮濕氣候下久放
      容易受潮變質，且若遭警查獲損失不貲，是被告辯稱扣案
      之甲基安非他命純供已施用云云，顯悖於常情，揆諸經驗
      法則，顯有可能係用以轉讓或轉賣他人甚明。
      本件雖因無積極證據足資證明被告販入甲基安非他命之初
      即係欲販賣，惟本案證人董守平已明確指證業已向被告表
      明要購買三千元之甲基安非他命，且兩人並相約至上開查
      獲地點交易，施即遭警方查獲，已如前所述，足認被告在
      接獲證人董守平來電表明要購買三千元之甲基安非他命時
      ，業已更易先前持有第二級毒品甲基安非他命之意思為販
      賣之意思而持有之，另雙方既已達成販賣甲基安非他命之
      合意，僅因尚未交付前即遭警方查獲，是被告應已開始著
      手販賣第二級毒品安非他命之行為而未遂甚明。
  四、被告雖一再辯稱：當時我打電話給董守平要他來看車，因
      他要向我買車，但他在電話中是否有跟我提到說要買毒品
      我並沒有聽到，我們約在秀朗路三段七十四號（即我家巷
      口），董守平先到，我要他看車，但他有欠我一筆錢，我
      問他為何沒有錢還要買車，因我的朋友開車行，董守平說
      要買車我才介紹給他，董守平白天要上班，所以才約晚上
      十一點多看車，時間也是董守平約的，我們是在十一點多
      被警查獲；當時是我自己需要施用毒品，剛購入的毒品就
      放在車上，磅秤是要測量所購買毒品的重量云云。
      據證人董守平於檢察官訊問時證稱：當天我是去看車，被
      告說他有車要賣，我便去看；車子的來源被告說是女子欠
      他錢，所以抵債賣車等語（參見偵查卷第一百二十五頁及
      第一百二十六頁），核與被告於檢察官訊問時陳稱：該車
      是汪志霖拜託我開去給中古車行賣車，董守平說要買該車
      ，所以我開去該處等語（參見偵查卷第一一八頁；另參見
      原審卷第五十一頁），就何人賣車及賣車的原因均不相同
      ，所辯已難置信。嗣證人董守平於原審改證稱：被告說他
      朋友已經把車子牽給他，叫我趕快去看，喜歡就談價錢等
      語（原審卷第一四五頁），顯係附合被告之詞並不足採信
      。
      況證人即查獲警員施昌祚於原審及檢察官訊問時均證稱：
      董守平在查獲時沒有承認，回去做筆錄時有坦承說他上被
      告的車是要向他購買毒品等語（參見原審卷第七十九頁、
      偵查卷第一五九頁），亦堪佐證。
      復據證人董守平於檢察官訊問時經訊以：（提示警詢筆錄
      ）為何說去買毒品？證稱：我是想看完車後，順便問被告
      有無毒品可否幫忙調等語（參見偵查卷第一百二十五頁）
      ，顯見縱然被告所辯非虛，二人相約在為警查獲之地點見
      面除買賣車輛外，證人董守平亦另有向被告購買毒品之事
      實甚明。
  五、辯護人雖質疑，被告偵訊筆錄記載與被告供述有誤云云，
      惟經本院勘驗結果，認為偵查卷第一０四頁有關毒品分裝
      袋來源，被告稱係豬哥留給他，該部分筆錄無訛；另偵卷
      第一一七頁被告稱因「東西用不夠」，僅先交付五十三萬
      ，該部分筆錄記載有誤（參見本院卷第九十二頁），經訊
      問被告及辯護人亦對本院之勘驗結果無意見（參見本院卷
      第一一四頁）；再者，被告於偵訊時所述並非自白上開販
      賣第二級毒品安非他命之犯行，此部分自亦與認定被告犯
      罪無重大關聯性。
      另辯護人聲請向電信局調閱手機號碼000000000
      0、0000000000（四？）之雙向通聯記錄及0
      000000000（四？）申裝人之資料云云，惟本件
      案發時間係九十六年四月十六日，距今已一年有餘，依一
      般慣例已逾六個月之調閱期間；另被告與證人董守平對於
      上開通話並不否認，亦顯無再予調閱之必要。
      又辯護人聲請播放查獲時蒐證錄影帶，經本院勘驗結果：
      偵查人從被告車內搜出一個黑色手提包，從手提包內取出
      數個塑膠袋包裝的白色包裹，有一大包，另數個小包裝（
      小包數量約為八至九個）及一個瓶子，大包內裝著許多類
      似膠囊的管狀物品，其餘小包有些類似粉末，有些則無法
      辨識（參見本院卷第九十二頁），經訊問被告及辯護人對
      本院之勘驗結果亦無意見（參見本院卷第一一四頁），另
      經核與查獲時照片相符（參見偵查卷第三十二頁以下），
      而無法為有利於被告之認定。
      。
      辯護人另聲請向中山分局調閱案發當天是否有槍枝交易線
      報云云，惟此部分與本件待證事實無涉，應無調閱之必要
      ；又聲請傳訊證人蔡三華、蕭建勝、彭振杰，證明本案查
      獲經過云云，惟上開證人均係中山分局警員，查獲經過情
      形業據證人施昌祚於偵查及原審中到庭作證綦詳，自無再
      傳喚其他三人到庭作證，且本件查獲過程與犯罪事實之認
      定並無重大關聯，應無傳喚之必要；復聲請傳訊證人董守
      平，查證綽號「二齒」之真實姓名及地址；另證人向被告
      借款十萬元尚未清償云云，惟證人董守平於偵查及原審中
      均到庭作證詳實，而上開待證事實均與本件認定被告犯罪
      事實無涉，當無再予傳喚之必要；又聲請傳訊證人汪志霖
      ，證明被告開車到現場係因董守平要買車云云，惟此部分
      縱然屬實，亦無法排除被告同時販賣第二級毒品予董守平
      之可能性，所請亦無傳喚之必要；末聲請向中山分局查詢
      是否曾查獲綽號「小琪」女子，並提供姓名地址，並傳訊
      到庭作證，證明該女子向董守平稱以後只出售海洛因不再
      販售安非他命云云，惟綽號「小琪」之女子係董守平自承
      曾向其購買毒品之人，當與本件待證事實如何無涉；而縱
      然辯護人所述為真實，反適足以證明證人董守平因「小琪
      」之人不再販賣安非他命，而改向被告購買安非他命，對
      於被告反而不利；再者，綽號「小琪」之人何其多，辯護
      人既無法明確指出究係何人，所提之證據方法自無意義。
  五、綜上所述，此部分事證明確，被告犯行堪予認定。
  參、被告持有第二級毒品大麻部分：
      訊據被告坦承持有扣案第二級毒品大麻犯行，並有疑似大
      麻扣案可證，而該包扣案物經鑑定結果確含第二級毒品大
      麻成分（淨重一點八五公克、空包裝重零點五四公克），
      此有內政部警政署刑事警察局九十六年四月二十四日臺北
      機字第○九六○○○六二○二號鑑定書在卷可稽，足認被
      告此部分之自白與事實相符，為可採信。
丁、適用法律：
  一、按意圖販賣而持有毒品罪，係指因販賣圖利以外之其他目
      的取得毒品，例如受贈或寄藏、原擬購入供自己或親友施
      用而持有，或因拾獲等其他原因而持有，嗣後始萌營利意
      圖者而言（最高法院九十二年度台上字第三一七七號判決
      參照）。被告於購入扣案之甲基安非他命後，因證人董守
      平電話聯絡表示欲購買三千元之甲基安非他命後，始萌生
      販賣營利之意圖，並與董守平相約交付毒品，而著手於販
      賣毒品之犯行而未遂，核其所為，係犯毒品危害防制條例
      第四條第六項、第二項之販賣第二級毒品未遂罪；另持有
      第二級毒品大麻，所為係犯毒品危害防制條例第十一條第
      二項之持有第二級毒品罪。
  二、吸收關係：其持有第二級毒品甲基安非他命之低度行為，
      應為販賣之高度行為所吸收，不另論罪。
  三、變更起訴法條：公訴人就販賣安非他命未遂之犯行，引用
      毒品危害防制條例第五條第二項之罪起訴，容有未洽，依
      刑事訴訟法第三百條之規定，其起訴法條應予變更。
  四、累犯：查被告曾於民國八十四年間因違反麻醉藥品管理條
      例案件，經本院以八十五年度上訴字第二一○九號判決判
      處有期徒刑六年五月確定，於八十八年二月八日縮短刑期
      假釋出監，惟於假釋期間因違反毒品危害防制條例案件，
      經本院以八十九年度上訴字第二○○○號判決判處有期徒
      刑七月確定；又因贓物等案件，經原審以八十九年度易字
      第三五二四號判決判處有期徒刑七月確定（故買贓物部分
      判處有期徒刑五月，偽造文書部分判處有期徒刑四月，應
      執行有期徒刑七月）；另因違反毒品危害防制條例案件，
      經本院以九十年度上訴字第九一六號判決判處有期徒刑一
      年六月確定，上開罪刑經法院裁定定應執行有期徒刑二年
      八月確定，並與前開經法院撤銷假釋之殘刑二年九月二十
      八日接續執行，於九十四年二月五日縮短刑期假釋出監並
      付保護管束，於九十四年六月十四日保護管束期滿，其假
      釋未經撤銷，未執行之刑視為執行完畢，此有臺灣板橋地
      方法院檢察署刑案資料查註紀錄表及本院被告全國前案紀
      錄表在卷可稽，其於五年以內再故意犯本件有期徒刑以上
      刑之罪，為累犯，依刑法第四十七之規定應加重其刑。
  五、未遂犯：被告已著手於販賣第二級毒品之實行，而不遂，
      依刑法第二十五條第一項之規定為未遂犯，依同法條第二
      項之規定並得按既遂犯之刑減輕之。並就此部分應先加重
      再減輕其刑。
  六、併合處罰：被告所犯前開二罪間，犯意各別，犯罪構成要
      件不同，係裁判確定前犯數罪，應依刑法第五十條之規定
      併合處罰。
戊、判決撤銷之理由；維持原判決及駁回上訴之理由：
  壹、原審對被告論罪科刑之判決，固非無見。惟查：
  一、原審就被告販賣第二級毒品安非他命予董守平未遂之事實
      ，認定係成立意圖販賣而持有第二級毒品罪，此部分尚有
      未洽。
  二、原審就被告持有第一級毒品部分認亦成立犯罪，惟本院認
      此部分應諭知公訴不受理（理由詳後述），原審適用法律
      尚有不當。
  貳、被告否認犯罪而提起上訴，固無理由，然原判決既有上揭
      不當之處，自應由本院予以撤銷改判。
  參、爰審酌被告之犯罪動機、目的係為牟取不法利益及戕害自
      我身心健康、犯罪時未受到任何刺激、犯罪手段平和、犯
      罪行為人之職業販賣靈骨塔；家庭經濟狀況小康，生活狀
      況正常、犯罪行為人前有違反麻醉藥品管理條例、毒品危
      害防制條例各二次、贓物、偽造文書、侵占各一次之前科
      紀錄，品行並不良好、犯罪行為人學歷為高中畢業，智識
      程度不高、犯罪行為人違反義務之程度嚴重、犯罪所產生
      危險或損害嚴重、犯罪後不知悔改，飾詞否認犯罪，態度
      不佳等一切情狀，各量處如主文所示之刑，持有第二級毒
      品部分並因符合中華民國九十六年罪犯減刑條例之規定，
      而應予以減輕其刑。再就二罪定其應執行刑。
  肆、沒收：
  一、扣案之大麻一包（淨重一點八五公克）及甲基安非他命五
      包（驗前總純質淨重約一一八點五一公克，取零點一八公
      克鑑定用罄），均屬本案查獲之第二級毒品，應依毒品危
      害防制條例第十八條第一項前段之規定均宣告沒收銷燬之
      。
  二、又上開毒品均以夾鏈袋盛裝，該毒品外包裝共六只，既係
      用於包裹毒品，防其裸露、潮濕，便於攜帶，可與毒品分
      離，自係供本案犯罪所用之物；電話號碼0000000
      000號之ＳＡＭＰＯ牌行動電話一支（含ＳＩＭ卡），
      亦為被告所有供犯罪所用之物，均應依刑法第三十八條第
      一項第二款之規定沒收之。
  三、至扣案之葡萄糖一罐、手提袋一個、磅秤一台、分裝袋一
      百三十個、行動電話一支及現金二十萬七千元等物，尚無
      直接證據證明係直接供被告犯本案所用之物，均不予宣告
      沒收。
己、對於其他公訴事實之判斷：
  壹、公訴意旨另認為：被告甲○○明知海洛因為毒品危害防制
      條例所管制之第一級毒品，不得販賣，竟基於販賣第一級
      毒品海洛因之犯意，於九十六年四月十六日晚上十時許，
      在臺北市西門町某處向真實姓名年籍不詳綽號「豬哥」之
      成年男子，以新臺幣（下同）五十三萬五千元之代價購買
      扣案之第一級毒品海洛因及前開安非他命，嗣於同日晚間
      十一時許，駕駛車牌號碼九六二五─ＤＬ號自用小客車前
      往台北縣中和市○○路○段七十四號，欲以不詳之價格，
      販賣毒品海洛因予董守平及其他不特定第三人牟利而持有
      之。
  貳、按犯罪事實應依證據認定之，無證據不得推定其犯罪事實
      ；又不能證明被告犯罪者，應諭知無罪之判決，刑事訴訟
      法第一百五十四條、第三百零一條第一項分別定有明文。
      次按事實之認定，應憑證據，如未能發現相當證據，或證
      據不足以證明，自不能以推測或擬制之方法，以為裁判基
      礎；又認定不利於被告之事實，須依積極證據，苟積極證
      據不足為不利於被告事實之認定時，即應為有利於被告之
      認定，更不必有何有利之證據（參見最高法院四十年臺上
      字第八六號及三十年上字第八一六號判例）。
      再按刑事訴訟上證明之資料，無論其為直接或間接證據，
      均須達到通常一般之人均不致有所懷疑，而得確信其為真
      實之程度，始得據為有罪之認定，若關於被告是否犯罪之
      證明未能達此程度，而有合理懷疑之存在，致使無從形成
      有罪之確信，根據「罪證有疑，利於被告」之證據法則，
      即不得遽為不利被告之認定（參見最高法院二十九年上字
      第三一０五號、七十六年台上字第四九八六號判例）。
      訊據被告矢口否認上開公訴人所指之犯行，辯稱：扣案之
      海洛因係供自己施用等語。經查：
  一、被告對為經查獲並持有扣案第一級毒品海洛因之犯行，坦
      承不諱；另有疑似第一級毒品海洛因七包扣案可證，而該
      七包白色粉末經送驗結果確認均含第一級毒品海洛因成分
      ，合計淨重一三一點八二公克（空包裝總重五點二一公克
      ），有前揭法務部調查局九十六年五月二十一日調科壹字
      第○九六二三○四四七二○號鑑定書附卷可稽，此部分事
      實應堪認定。
  二、而扣案之海洛因雖分裝成約為毛重二十六點四五公克、二
      十六點五二公克、零點三六公克、二十六點零三公克、二
      十六點四八公克、二十六點五四公克、三點一六公克共七
      包，該海洛因驗餘淨重多達一三一點八二公克，純度更達
      百分之六十三點一五公克，雖在在均與一般單純施用毒品
      者僅持有少量海洛因之常情有違，惟一次大量購買毒品亦
      顯然可獲得比每次少量購買毒品更多的優惠，亦為眾所周
      知之事實，被告向不詳姓名綽號「豬哥」之男子購入扣案
      之上開海洛因，苟無其他積極事證佐證或所扣得之毒品數
      量毫無疑問且明顯地超過一般單純施用毒品者所可能持有
      之數量（例如淨重多達五百公克以上，或查獲海洛因磚塊
      ，一般人均可一望即知不會產生合理懷疑有可能係單純施
      用毒品者），方得為不利於被告之認定。
      本件被告被查獲之數量雖然不小，惟尚無法單純僅憑此數
      量即毫無疑問地得推論被告係基於營利意圖販入或購入後
      產生販賣以營利之意圖，自不得任意推測。
  參、按刑事訴訟法第一百六十一條已於民國九十一年二月八日
      修正公布，其第一項規定：檢察官就被告犯罪事實，應負
      舉證責任，並指出證明之方法。因此，檢察官對於起訴之
      犯罪事實，應負提出證據及說服之實質舉證責任。倘其所
      提出之證據，不足為被告有罪之積極證明，或其指出證明
      之方法，無從說服法院以形成被告有罪之心證，基於無罪
      推定之原則，自應為被告無罪判決之諭知（最高法院九十
      二年台上字第一二八號判例參照）。
      又同法第一百六十三條亦在同時一併修正，證據調查應以
      當事人為主，法院為輔，而僅具補充及輔助地位，該條第
      二項前段規定，法院為發現真實，「得」依職權調查證據
      ，舊規定則係「應」依職權調查證據，則是否補充介入調
      查，成為法院職權裁量事項，非謂負有調查之義務，檢察
      官舉證責任始終存在，倘檢察官未能善盡實質的舉證責任
      ，法院以被告犯罪不能證明而為無罪判決時，如檢察官僅
      以法院未作補充介入調查為唯一理由而提起上訴，其上訴
      即非有理。至同條第二項但書係立法部門自提修正草案，
      為司法院研擬草案內容所無，惟自刑事訴訟法責成檢察官
      負擔實質的舉證責任以後，法院發見真實釐清案情之查證
      義務，較德國刑事訴訟法要求該國法官應盡其澄清義務之
      程度為輕，被告受無罪推定，檢察官舉證責任不因第二項
      有但書之規定而得以減免。是該條第二項但書所指事項，
      應均以有利於被告之考量方得為之，否則，對檢察官未盡
      實質舉證責任之案件，竟要求法院接續依職權調查不利於
      被告之證據，豈非形同糾問，殊與修法本旨有違（參見朱
      石炎著，刑事訴訟法上第一八四頁至第一八六頁）。
      本件檢察官就此部分不利於被告之證據應負實質舉證責任
      ，惟所舉證據均無法使本院對於被告涉嫌公訴人所指之事
      實形成確信不疑之心證，依上開判例之見解，應為有利於
      被告之認定。本院復無依刑事訴訟法第一百六十三條第二
      項之規定依職權調查證據之情狀，被告意圖販賣而持有第
      一級毒品部分之犯嫌尚屬不能證明，而僅係單純持有第一
      級毒品。
  肆、按曾為不起訴處分、撤回起訴或緩起訴期滿未經撤銷，而
      違背第二百六十條之規定再行起訴者，應諭知不受理之判
      決，刑事訴訟法第三百零三條第四款定有明文。本件被告
      前曾於九十六年四月十六日晚間十時許，在台北市西門町
      麥當勞前之停車場，以自備之吸食器燒烤之方式，施用第
      一級毒品，嗣經臺灣板橋地方法院以九十六年度毒聲字第
      一二五八號裁定執行觀察、勒戒後，認有繼續施用毒品之
      傾向，復經該院以九十六年度毒聲字第二五三七號裁定令
      入戒治處所施以強制戒治，因臺灣臺北戒治所認被告無繼
      續強制戒治之必要，經臺灣板橋地方法院檢察署檢察官於
      九十七年九月八日釋放，並於同年十月六日為不起訴處分
      確定在案，此有臺灣板橋地方法院檢察署檢察官九十七年
      度戒毒偵字第五五四號不起訴處分書一份在卷可稽。
      本件被告持有扣案之海洛因，此部分業因其施用第一級毒
      品經觀察勒戒、強制戒治後，由檢察官為不起訴處分在案
      ，被告持有扣案之海洛因犯行，依前開所述，自應諭知不
      受理之判決。
據上論斷，應依刑事訴訟法第三百六十九條第一項前段、第三百
六十四條、第二百九十九條第一項前段、第三百條、第三百零三
條第四款；毒品危害防制條例第四條第二項、第六項、第十一條
第二項、第十八條第一項前段，刑法第十一條前段、第二十五條
第二項、第四十七條第一項、第三十八條第一項第二款、第五十
一條第五款；中華民國九十六年罪犯減刑條例第二條第一項第三
款、第七條，判決如主文。
本案經檢察官張啟彬到庭執行職務。
中    華    民    國    97    年    11    月    28    日
                      刑事第十八庭判長法  官  吳鴻章
                                      法  官  徐昌錦
                                      法  官  陳健順
以上正本證明與原本無異。
如不服本判決，應於收受送達後10日內向本院提出上訴書狀，其
未敘述上訴之理由者並得於提起上訴後10日內向本院補提理由書
（均須按他造當事人之人數附繕本）「切勿逕送上級法院」。
持有第二級毒品部分，不得上訴。
                                      書記官  朱家惠
中    華    民    國    97    年    11    月    28    日
附錄論罪法條：
毒品危害防制條例第4條第2項、第6項
製造、運輸、販賣第一級毒品者，處死刑或無期徒刑；處無期徒
刑者，得併科新臺幣 1 千萬元以下罰金。
製造、運輸、販賣第二級毒品者，處無期徒刑或 7 年以上有期徒
刑，得併科新臺幣 7 百萬元以下罰金。
製造、運輸、販賣第三級毒品者，處 5 年以上有期徒刑，得併科
新臺幣 5 百萬元以下罰金。
製造、運輸、販賣第四級毒品者，處 3 年以上 10 年以下有期徒
刑，得併科新臺幣 3 百萬元以下罰金。
製造、運輸、販賣專供製造或施用毒品之器具者，處 1 年以上 7
年以下有期徒刑，得併科新臺幣 1 百萬元以下罰金。
前五項之未遂犯罰之。
毒品危害防制條例第11條第2項
持有第一級毒品者，處 3 年以下有期徒刑、拘役或新臺幣 5 萬
元以下罰金。
持有第二級毒品者，處 2 年以下有期徒刑、拘役或新臺幣 3 萬
元以下罰金。
持有專供製造或施用第一、二級毒品之器具者，處 1 年以下有期
徒刑、拘役或新臺幣 1 萬元以下罰金。
持有毒品達一定數量者，加重其刑至二分之一，其標準由行政院
定之。
附表：證據清單
      證據一：被告甲○○供述（警詢、偵訊、原審、本院）。
      證據二：證人董守平證述（警詢、偵訊、原審）。
      證據三：證人施昌祚證述（偵訊、原審）。
      證據四：自願受搜索同意書。
      證據五：搜索扣押筆錄。
      證據六：現場照片。
      證據七：法務部調查局九十六年五月二十一日調科壹字第
              00000000000號、00000000
              000號鑑定書。
      證據八：內政部警政署刑事警察局九十六年五月七日刑鑑
              字第○九六○○六一九四七號鑑定書。
      證據九：臺灣臺北看守所九十七一月二十四日北所衛字第
              ○九七○○○○五五○號函。
      證據十：原審九十七年四月二日勘驗筆錄。
      證據十一：本院九十七年八月二十一日勘驗筆錄。
      證據十二：財產所得資料。
      證據十三：扣案之海洛因七包、大麻一包、甲基安非他命
                五包、夾鏈袋十三只等。


司法院資訊處製作；財團法人民間司法改革基金會備份。
